【裁判字號】    91,易,3431
【裁判日期】    920904
【裁判案由】    偽造文書
【裁判全文】
臺灣高雄地方法院刑事判決                        九十一年度易字第三四三一號
    公  訴  人  臺灣高雄地方法院檢察署檢察官
    被      告  甲○○
                乙○○
右被告因偽造文書案件，經檢察官聲請以簡易判決處刑（九十一年度偵字第六一二八
號），本院高雄簡易庭認不宜逕以簡易程序審理，簽改依通常程序審理，本院判決如
左：
    主  文
甲○○、乙○○共同偽造公印文，各處有期徒刑貳月，如易科罰金，均以佰元折算
壹日。
換貼乙○○照片之偽造「林大偉」國民身分證（身分證統一編號：Ｚ0000000
00號）壹張及「林大偉」印章壹枚均沒收。
    事  實
一、甲○○、乙○○因經濟拮据為求圖利，竟於民國九十一年三月二日，於自由時報
  分類廣告欄見某不知真實姓名、年籍，自稱為「林先生」之成年男子，登載有「
    辦理身分證及護照賺錢」等廣告字樣，經渠等以電話相互聯絡後，得悉可藉由偽
    造身分證申辦戶籍謄本憑以辦理電話門號及銀行帳簿牟利，遂共同基於偽造文書
    犯意之聯絡，由乙○○於民國九十一年三月中旬，在高雄市鹽埕區○○○路二六
    三號前，將其所有之照片二張交付予甲○○，再由甲○○將該照片以快遞方式郵
    寄至屏東之「超峰運輸行」轉交該自稱為「林先生」之人，再由「林先生」將乙
    ○○之照片黏貼在偽造之身分證形狀、大小及內容之紙張」上（以「林大偉」為
    名義，身分證字號登載為Ｚ000000000號，「內政部印」圖紋、「姓名
    」、「出生年月日」、「住址」、「父母」、「配偶」等欄位均係以照相平版印
    刷套印，背面並無螢光且紙張無梅花水印，並偽造「內政部印」公印文於上開偽
    造之國民身分證上，而完成偽造「林大偉」之國民身分證一枚後，於同年三月十
    八日，復將該偽造之「林大偉」身分證以快遞方式郵寄至高雄市○○路之「超峰
    運輸行」，再由甲○○前往領取，甲○○於取得該偽造之身分證後，旋於當日前
    往高雄市○○○路二六三號對面之商店，委請某不知情之成女性老闆，偽刻「林
    大偉」印章，並於當日下午三時許，將上開偽造之「林大偉」身分證及「林大偉
    」印章交付予乙○○，囑託乙○○持之申辦「林大偉」之戶籍謄本，乙○○於收
    受上開偽造之身分證及印章後，隨即持以前往高雄市鹽埕區戶政事務所，將上開
    偽造之身分證交付於戶政人員而行使，足以生損害於「林大偉」、內政部及戶政
    主管機關對國民身分證資料管理之正確性。嗣於嗣經該戶政事務所承辦人員查無
    「林大偉」之戶籍資料，發現該身分證係屬偽造，經報警而當場查獲。
二、案經高雄市政府警察局鹽埕分局移送台灣高雄地方法院檢察署檢察官偵查起訴。
    理  由
一、右揭事實，業據被告乙○○、甲○○迭於警訊、偵查及本院審理時坦承不諱，並
    有換貼被告乙○○照片之偽造「林大偉」身份證（身分證統一編號：Ｚ0000
    00000號）一張扣案可參，且本院依職權將卷附之「林大偉」身分證送驗鑑
    定結果，該身分證形狀、大小及內容之紙張，係仿真實身分證樣張模組，且其上
    以「林大偉」為名義，身分證字號登載為Ｚ000000000號，「內政部印
    」圖紋、「姓名」、「出生年月日」、「住址」、「父母」、「配偶」等欄位均
    係以照相平版印刷套印，背面並無螢光且紙張無梅花水印，並偽造「內政部印」
    公印文而完成偽造「林大偉」之國民身分證一枚，有法務部調查局九十二年七月
    七日調科貳字第○九二○○二一二五五○號函在卷可稽，顯見被告二人自白與事
    實相符，被告乙○○及甲○○確有與該自稱為「林先生」之成年男子共同偽造身
    分證之犯行無訛，本件事證明確，被告犯行已堪認定，應依法論科。
二、按刑法第二百十二條「其他相類之證書、介紹書」，指與護照、執照等證件之性
    質相類似，而用以證明個人之品行、能力、資格等事項之書類文件，國民身份證
    即屬於品行能力服務相類證書之一種。又按偽造公印，刑法第二百十八條既有獨
    立處罰之規定，且較刑法第二百十二條之處罰為重，則於偽造刑法第二百十二條
    之文書同時偽造公印者，即難僅論以該條之罪而置刑法第二百十八條處刑較重之
    罪於不問，司法院大法官會議釋字第八十二號解釋亦著有明文。本件被告乙○○
    及甲○○與該自稱為「林先生」之成年男子共同偽造之身分證，同時亦有偽造之
    「內政部印」之公印文，依前開解釋文意旨，本件亦應論以刑法第二百十八條第
    一項之偽造公印文罪，合先敘明。被告偽造上開身分證持以行使行為，核係犯刑
    法第二百十六條、第二百十二條行使偽造特種文書罪及第二百十八條第一項之偽
    造公印文罪；另被告偽造「林大偉」印章一枚行為，核係犯同法第二百十七條之
    偽造印章罪。公訴意旨漏未斟酌此點，而認被告等偽造身分證行為，係犯同法第
    二百十六條、第二百十二條行使偽造特種文書罪，尚有未洽，惟其基本事實同一
    ，本院自應予以審理，並變更起訴法條。被告二人與該真實姓名、年籍不詳、自
    稱「林先生」之成年男子就上揭犯行，俱有犯意聯絡及行為分擔，皆為共同正犯
    。被告乙○○及甲○○承上開偽造文書之犯意，委請某不知情之刻印店女姓老闆
    刻製「林大偉」印章一枚，係屬間接正犯。被告二人偽造公印文之目的在偽造國
    民身分證，而偽造「林大偉」印章一枚目的係在併同偽造所得之身分證憑以辦理
    戶籍謄本，所犯上開三罪，均有方法結果之牽連關係，應從一重之偽造公印文罪
    處斷。公訴意旨雖漏未斟酌被告二人所犯刑法第二百十八條第一項偽造公印文罪
    之事實，然按檢察官就犯罪事實一部起訴者，其效力及於全部，刑事訴訟法第二
    百六十七條定有明文，本件被告二人偽造公印文罪部分之犯罪事實，與前揭論罪
    科刑之偽造特種文書罪及偽造印章罪部分，均有牽連犯關係，本院自應就屬於裁
    判上一罪之偽造公印文罪部分一併加以裁判。審酌被告貪慾圖利，為謀小利即偽
    造國民身分證及印章準備行使，犯後坦承全部犯行，態度尚稱良好等一切情狀，
    分別酌情量處如主文所示之刑，並均諭知易科罰金之折算標準，以資儆懲。扣案
    換貼被告乙○○照片之偽造「林大偉」身份證（身分證統一編號：Ｚ00000
    0000號）一張，為供被告二人犯罪所用之物，且為被告等所有，業據被告供
    承在卷，應依刑法第三十八條第一項第二款之規定，宣告沒收之，又偽造之「林
    大偉」印章一枚，不問屬於犯人與否，應依同法第二百十九條沒收。至上開偽造
    國民身分證上偽造之「內政部印」公印文一枚，不問屬於犯人與否，原應依刑法
    第二百十九條宣告沒收，惟因該偽造之公印文已為上開偽造國民身分證之一部分
    ，無從分離，即無再另行宣告沒收之必要，附此敘明。
三、檢察官另案九十一年度偵字第二二二一四號案件移送請求併辦部分，認被告甲○
    ○於九十一年十月五日凌晨一時三十分許，在高雄市○○區○○路與大智路口，
    查扣有存摺五本，並於其位於高雄市鹽埕區○○○路二六三號十一樓之五辦公處
    所查獲有空白身分證一枚，因認上開持有偽造身分證部分與本案有裁判上一罪關
    係，然訊據甲○○堅決否認持有偽造身分證行為，並辯稱：該空白身分證係其兒
    子拾獲等語，而被告之子張宇倫亦於本院審理時到庭陳稱：確曾拾獲一張身分證
    交給被告，然無法確認是否為系爭扣案身分證等語（見本院九十二年八月二十一
    日訊問筆錄），而本院職權審閱卷附之系爭身分證一張，僅有身分證框架，但其
    內並無任何登載亦無照片可佐，僅係空白身分證尚無從據以表徵為具一定內容之
    特種文書，是而移送併辦部分與本案顯無裁判上一罪關係，本院無從併案審理，
    應退回由檢察官另行偵辦。
據上論斷，應依刑事訴訟法第二百九十九條第一項前段、第三百條，刑法第二十八條
第二百十六條、第二百十二條、第二百十八條第一項、第二百十九條、第五十五條、
、第四十一條第一項前段、第三十八條第一項第二款，罰金罰鍰提高標準條例第一條
前段、第二條，判決如主文。
本案經檢察官沈志成到庭執行職務。
中      華      民      國      九十二      年    九    月      四      日
                                  臺灣高雄地方法院刑事第六庭
                      法  官  邱基峻
右正本證明與原本無異。
如不服本判決，應於判決送達後十日內，向本院提出上訴狀。
                                      書記官  顏平國
中    華    民    國      九十二      年        九      月      四      日


司法院資訊處製作；財團法人民間司法改革基金會備份。
